臺灣彰化地方法院刑事判決　　　　　　　　　　　　　九十年度易字第一七五號
　　公　訴　人　臺灣彰化地方法院檢察署檢察官
　　被　　　告　乙○○
　　　　　　　　丙○○
右列被告等因誣告案件，經檢察官聲請簡易判決處刑（九十年度偵字第六九０七號）
，本院適用通常程序審理判決如左：
    主  文
乙○○未指定犯人，而向該管公務員誣告犯罪，處有期徒刑貳月，如易科罰金，以參
佰元折算壹日。緩刑貳年。
丙○○無罪。
    事  實
一、乙○○係彰化市○○路○段一七二號「國豐通信行」之負責人，明知其所簽發之
    發票人為國豐通信行，付款人為第七商業銀行彰美分行，票載日期為民國九十年
    三月十五日，號碼ＳＺ0000000號，面額為新台幣（下同）二萬七千元之
    支票一紙，已於九十年二月四日交付甲○○作為客戶辦理行動電話佣金之用，並
    非遺失，乙○○因要求甲○○退還佣金不果，即命不知情之公司職員丙○○，於
    九十年三月十五日前往彰化市○○路八十二號該分行申請掛失止付，同時由丙○○填具致警察局之掛失票據申報書，謊報上開支票已於九十年三月十二日在該通
    信行遺失，未指定犯詳人而誣告。
二、案經甲○○訴由台中彰化地方法院檢察署呈請臺灣高等法院台中分院檢察署核准
    移轉臺灣彰化地方法院檢察署檢察官偵查聲請簡易判決處刑。
    理  由
一、查檢察官聲請以簡易判決處刑之案件，經法院認為有刑事訴訟法第四百五十一條
    之一第四項但書之情形者，應適用通常程序審判之，同法第四百五十二條定有明
    文。本院認本件不得以簡易判決處刑，應適用通常程序審理之，合先敘明。
二、右開事實，業據被告乙○○於本院審理中坦承不諱；核與告訴人甲○○於偵查中
    指述之情節及同案被告丙○○自白之內容相符；並有上揭支票、票據掛失止付通
    知書、遺失票據申報書等影本在卷可資憑佐，被告乙○○之犯行已堪認定。
三、核被告乙○○所為，係犯刑法第一百七十一條第一項之未指定犯人誣告罪。爰審
    酌被告乙○○犯罪之動機、目的、手段、所生之危害及犯罪後坦承犯行、深具悔
    意之態度等一切情狀，量處如主文所示之刑，並諭知易科罰金之折算標準。又被
    告乙○○前未曾受有期徒刑以上刑之宣告，有臺灣彰化地方法院檢察署刑案資料
    查註紀錄表及本院被告全國前案紀錄表等足稽，經此教訓，當知警惕而無再犯之
    虞，本院認本件所宣告之刑，以暫不執行為宜，爰依法宣告緩刑二年，以啟自新
    。
四、公訴意旨以: 被告丙○○為該行會計，與被告基於共同犯意聯絡，明知被告乙○○所簽發之上揭支票並非遺失，仍至第七商業銀行彰美分行填載掛失票據申報書
    ，申請掛失止付，因認被告丙○○涉同有刑法第一百七十一條第一項之未指定犯
    人誣告罪嫌。
五、被告丙○○堅詞否認有何上開犯行，辯稱: 伊雖有於上揭時、地申報支票遺失，
    惟伊接任會計工作沒多久，係因老闆即被告乙○○之告知、指示，伊認為支票是
    真的遺失才去申報，復因前往申報時未有被告乙○○之個人資料，方以自己為申
    報人等語。
六、按犯罪事實應依證據認定之，無證據不得推定其犯罪事實，又不能證明被告犯罪
    者，應諭知無罪之判決，此於刑事訴訟法第一百五十四條及同法第三百零一條第
    一項分別定有明文；及按認定不利於被告之事實須依積極證據，茍積極證據不足
    為不利於被告事實之認定時，即應為有利於被告之認定，更不必有何有利之證據
    ；又按事實審法院對於證據之取捨，依法雖有自由判斷之權，然積極證據不足證
    明犯罪事實時，被告抗辯或反證縱屬需虛偽，仍不能以此資為積極證據應予採信
    之理由；再按事實之認定，應憑證據，如未能發現相當證據，或證據不足以證明
    ，自不能以推測或擬制之方法，以為裁判基礎（最高法院三十年上字第八一六號
    、三十年上字第四八二號、四十年台上字第八六號判例參照）。
七、經查，被告丙○○於警訊、偵查中未曾自白其有明知上揭支票未遺失，而仍掛失
    申報之情事；且被告乙○○亦於本院審理中力陳被告丙○○確不知支票未遺失，
    係受伊指示辦理申報掛失一節明確；況被告丙○○僅受人僱用，接受指示代為處
    理事務，若被告乙○○隱瞞支票未遺失之事實而仍指示被告丙○○掛失，則被告
    丙○○未必查知，亦符合情理，且申報書雖以被告丙○○為申報人，惟此與被告
    丙○○是否明知支票未遺失亦無必然關係，是尚難以此為被告丙○○係共犯之認
    定，本院復查無其他積極證局足證被告丙○○知情，亦實難憑其代為申報掛失即
    為其有罪之認定，揆諸首開條文及判例意旨，應諭知被告丙○○無罪。
據上論斷，應依刑事訴訟法第四百五十二條、第二百九十九條第一項前段、第三百零
一條第一項，刑法第一百七十一條第一項，第四十一條第一項，罰金罰鍰提高標準條
例第一條前段、第二條第一項，判決如主文。
中　　華　　民　　國　　九十一　　年　　　一　　　月　　　　　九　　　　日
                                臺灣彰化地方法院刑事第一庭
                                    法　　　官  吳俊螢
右正本證明與原本無異。
如不服本判決，應於送達後十日內向本院提出上訴狀(須附繕本)。
告訴人或被害人對於判決如有不服具備理由請求檢察官上訴者，其上訴期間之計算係
以檢察官收受判決正本之日期為準。
                                    法院書記官
中　　華　　民　　國　　八十一　　年　　　　　　　月　　　　　　　　　日
